【裁判字號】    98,聲,80
【裁判日期】    980924
【裁判案由】    訴訟救助
【裁判全文】
臺灣高等法院臺南分院民事裁定          98年度聲字第80號
聲請人  甲○○
上列聲請人因與第一商業銀行新營分行等給付借款事件再審聲請
訴訟救助事件，因對於中華民國98年8月19日本院98年度聲字第
67號確定裁定聲請再審，聲請訴訟救助，本院裁定如下：
      主      文
聲請駁回。
聲請訴訟費用由聲請人負擔。
      理      由
一、聲請意旨略以：按民事訴訟法第107條第2項所指「基本生活
    所需」，係指社會救助法第4條、第10條所規定，亦即98年
    度基本生活為土地及不動產價值未逾新台幣（下同）260萬
    元，動產未逾5萬5000元，每月收入未逾1萬4744元者，即屬
    不能維持基本生活所需。聲請人為台中市北區區公所核列低
    收入戶，且聲請人97年薪資10萬8700元，名下僅有19平方公
    尺畸零田地價值26萬3580元，不足基本生活所需，故無剩餘
    款，且積欠全民健保保費約2萬元。聲請人現屆滿65歲，為
    無工作能力之人，故無收入缺乏經濟信用，因母親中風，需
    由聲請人照顧，故無法工作未有收入，基本生活均靠救助，
    實無資力支出訴訟費用，為此聲請訴訟救助云云。
二、按「當事人無資力支出訴訟費用者，法院應依聲請，以裁定
    准予訴訟救助；但顯無勝訴之望者，不在此限。」，民事訴
    訟法第107條固定有明文。惟當事人因無資力支出訴訟費用
    而聲請訴訟救助者，關於無資力支出訴訟費用之事由，應提
    出能即時調查之證據以釋明之，亦為同法第109條第2項、第
    284條所明定。又所謂「無資力」，係指窘於生活，且缺乏
    經濟信用者而言（最高法院43年台抗字第152號判例參照）
    。
三、經查：聲請人聲請訴訟救助，雖提出低收入戶證明書、戶籍
    謄本、郵局存摺、身心殘障手冊、財產歸屬資料清單影本各
    1份以為釋明（本院卷第5頁至第7頁）。惟經本院查詢聲請
    人最近2年財產所得資料，聲請人計有：97年度薪資所得10
    萬7800元，名下另有坐落新營市○○段278地號土地一筆（
    面積19.10平方公尺，應有部分比例0.15），價值26萬3580
    元，此有稅務電子閘門財產所得調件明細表附卷可稽（本院
    卷第10頁至第12頁），衡諸聲請人係不服本院98年度聲字第
    67號確定裁定聲請再審，應繳納之再審訴訟費用僅1,000元
    ，依聲請人之資力，尚非不足以負擔。此外，聲請人自承97
    年度尚有薪資所得10萬7800元，足證聲請人應非無生活技能
    之人，此與上開法律所規定「無資力」之情形有別。至於抗
    告人主張「依社會救助法第4條、第10條之規定，認伊名下
    不動產價值未逾260萬，動產未逾5萬5000元，每月收入未逾
    9,829元，已屬無法維持基本生活所需」云云，惟查社會救
    助法第4條、第10條並無聲請人所主張之內容，聲請人聲請
    訴訟救助，於法不合，要難准許，應予駁回。
結論：本件聲請為無理由，依民事訴訟法第95條、第78條，裁定
如主文。
中    華    民    國    98    年    9     月    24    日
                  民事第二庭    審判長法  官  陳光秀
                                      法  官  李文賢
                                      法  官  曾平杉
上為正本係照原本作成。
不得抗告。
中    華    民    國    98    年    9     月    24    日
                                      書記官  葉秀珍


司法院資訊處製作；財團法人民間司法改革基金會備份。
